【裁判字號】    97,訴,671
【裁判日期】    980615
【裁判案由】    違反槍砲彈藥刀械管制條例
【裁判全文】
臺灣基隆地方法院刑事判決               97年度訴字第671號
公  訴  人  臺灣基隆地方法院檢察署檢察官
被      告  乙○○
                    （另案於臺灣新竹監獄執行中）
                    （現寄押於臺灣基隆看守所）
指定辯護人   顧定軒律師
上列被告因違反槍砲彈藥刀械管制條例案件，經檢察官提起公訴
（96年度偵字第6071號），本院判決如下：
    主  文
乙○○無罪。
    理  由
一、公訴意旨略以：被告乙○○素行不良，最近一次甫於民國93
    年間，因違反毒品危害防制條例案件，經臺灣高等法院以93
    年上訴字第2018號判決有期徒刑1年5月，於93年9月27日判
    決確定，並於95年4月15日入監服刑完畢。詎猶不知悔改，
    明知可發射子彈具有殺傷力之改造手槍及子彈，係屬槍砲彈
    藥刀械管制條例所列管之槍枝及彈藥，非經中央主管機關許
    可不得持有，竟仍基於持有可發射子彈具有殺傷力之改造手
    槍及子彈之犯意，於96年8月初某日，在丁○○（由本署以9
    6年偵字第5367號案件提起公訴，並經臺灣基隆地方法院96
    年訴字第245號案件審理中）位於基隆市○○區○○路165之
    4號4樓住處樓下，交付具有殺傷力、由仿GLOCK廠17型半自
    動手槍製造之槍枝，換裝土造金屬槍管、槍機而成之改造手
    槍1支（含彈匣1個、槍枝管制編號0000000000號），及口徑
    9mm制式子彈1顆予丁○○，以供清償積欠丁○○新臺幣（下
    同）20萬元之債務，再由丁○○藏放在臺北縣瑞芳鎮○○路
    福興宮旁祖墳內。嗣於96年10月17日14時許，丁○○向基隆
    市警察局警員自首寄藏槍彈，且於同日15時許帶同警員至上
    開藏放槍、彈地點取出上開改造手槍1支及制式子彈1顆並經
    警扣案，經丁○○供述而循線查知上情。案經基隆市警察局
    移送偵辦，因認被告乙○○所為，涉犯槍砲彈藥刀械管制條
    例第8條第4項之未經許可，持有可發射子彈具有殺傷力之槍
    枝及同條例第12條第4項之未經許可，持有子彈罪嫌。
二、按犯罪事實應依證據認定之，無證據不得認定犯罪事實；不
    能證明被告犯罪者，應諭知無罪之判決，刑事訴訟法第154
    條第2項、第301條第1項分別定有明文。再事實之認定應憑
    證據，如未能發現相當證據，或證據不足以證明，自不能以
    推測或擬制之方法，為裁判之基礎。又認定不利於被告之事
    實，需依積極證據，茍積極證據不足為不利於被告事實之認
    定時，即應為有利於被告之認定，更不必有何有利之證據。
    且刑事訴訟上證明之資料，無論其為直接證據或間接證據，
    均須達於通常一般人均不致於有所懷疑，而得確信其為真實
    之程度，始得據為有罪之認定，若其關於被告是否犯罪之證
    明未能達此程度，而有合理性懷疑之存在，致使無從形成有
    罪之確信，根據「罪證有疑，利於被告」之證據法則，即不
    得遽為不利被告之認定，其以情況證據（即間接證據）斷罪
    時，尤須基於該證據在直接關係上所可證明之他項情況事實
    ，本乎推理作用足以確證被告有罪，方為合法，不得徒憑主
    觀上之推想，將一般經驗上有利被告之其他合理情況逕予排
    除（最高法院76年台上字第4986號、32年度上字67號判例意
    旨參照）。
三、再按被告之自白，非出於強暴、脅迫、利誘、詐欺、疲勞訊
    問、違法羈押或其他不正之方法，且與事實相符者，得為證
    據；被告之自白，不得作為有罪判決之唯一證據，仍應調查
    其他必要之證據，以察其是否與事實相符，刑事訴訟法第15
    6條第1、2項定有明文。又「被告之自白為證據之一種，須
    非出於強暴、脅迫、利誘、詐欺或其他不正之方法，且與事
    實相符者，方得採為證據，故被告雖經自白，仍應調查其他
    必要之證據，以察其與事實是否相符，苟無法證明其與事實
    相符，根本即失其證據之證明力，不得採為判斷事實之根據
    。」、「被告之自白與事實是否相符，須依具體情事，如現
    場跡象、被害人指供或調查其他之必要證據，以認定之，不
    能憑空臆測，認為與事實相符，而採為判決基礎。」最高法
    院分別有46年台上字第809號判例、46年台上字第170號判例
    可資參照。而「刑事訴訟法第156條第2項規定，被告雖經自
    白，仍應調查其他必要之證據，以察其是否與事實相符。立
    法目的乃欲以補強證據擔保自白之真實性；亦即以補強證據
    之存在，藉之限制自白在證據上之價值。而所謂補強證據，
    則指除該自白本身外，其他足資以證明自白之犯罪事實確具
    有相當程度真實性之證據而言。雖其所補強者，非以事實之
    全部為必要，但亦須因補強證據與自白之相互利用，而足使
    犯罪事實獲得確信者，始足當之。」（最高法院74年台覆字
    第10號判例意旨參照）。
四、公訴人認被告涉犯槍砲彈藥刀械管制條例第8條第4項、第12
    條第4項之罪嫌，無非以被告於警訊及偵訊中之自白、證人
    丁○○之證述、證人丁○○使用之0000000000號行動電話自
    96年8月1日至10月16日之雙向通聯紀錄、丁○○所使用上開
    門號自96年10月15日至20日之雙向通聯紀錄、被告使用之00
    00000000號行動電話自96年10月12日至20日之雙向通聯紀錄
    、證人即查獲警員梁國恭之證述、自首起槍之丁○○及槍枝
    出獲之照片共7張、內政部警政署刑事警察局96年11月20日
    刑鑑字第0960160794號槍彈鑑定書影本等為論據。訊據被告
    於本院準備程序時堅決否認有將本案之槍、彈交給丁○○之
    犯行，辯稱：「是丁○○被警察查獲之後，還沒有去拿槍之
    前，他有打電話叫我過去四腳亭上他的車子，就把這個事情
    （就是警察叫他交槍的事情）講給我聽，他要拿槍給我，警
    察來的時候，要我去跟警察辦自首，後來我就沒有去，後來
    他就自己去拿槍，警察去找他做筆錄送地檢署，我是有欠他
    錢，有跟他借20幾萬元買車，這個錢只還幾萬元，應該還有
    欠20來萬元，他從法院交保出來打電話給我，還有發簡訊給
    我，跟我說他警訊筆錄的內容、檢察官開庭的內容，叫我跟
    著他的筆錄講，我到基隆市警察局去做筆錄時，警察有拿丁○○的筆錄給我看，我的筆錄就照著丁○○的筆錄來講。」
    等語。
五、經查：
  (一)本件係因證人丁○○於96年10月17日14時許，向基隆市警察
    局警員自首持有槍彈乙情，且於同日15時許帶同警員至上開
    藏放槍、彈地點取出上開改造手槍1支及制式子彈1顆並經警
    扣案，後經證人丁○○供述上開槍彈乃被告交付而循線查獲
    ，證人丁○○嗣由臺灣基隆地方法院檢察署檢察官以96年度
    偵字第5367號起訴書提起公訴，經本院另案以97年度訴字第
    245號判決證人丁○○末經許可，持有可發射子彈具有殺傷
    力之改造手槍，處有期徒刑1年1月，併科罰金新台幣3萬元
    ，由證人丁○○提起上訴，經臺灣高等法院以97年度上訴字
    第3100號判決駁回上訴而確定在案，此有上開起訴書、判決
    書在卷可稽，並經本院調閱上開卷宗核閱無訛。惟查證人丁○○有如下之證述：
    1.於96年10月17日警詢時證述：「我要向警方自首非法持有
      槍彈。（問：何種槍彈？）克拉克制式手槍1把及子彈1發
      。（問：上述之槍彈為何人所有？）是我朋友欠我錢拿來
      抵債的。（問：經你於96年10月17日15時許帶同警方前往
      台北縣瑞芳鎮○○路福興宮旁墓地，你家祖墳內所起獲之
      克拉克手槍1把及子彈1發，是否為你自首所述之槍彈相符
      ？）是的。（問：你稱是友人將起獲之槍彈交給你？所稱
      有人是何人？）是乙○○。（問：乙○○於何時將該槍彈
      交給你的？）是在96年8月初左右拿給我的。（問：乙○○為何將槍彈交給你？）因為乙○○欠我新台幣20幾萬，
      所以拿該槍彈先抵10萬元債務，等有錢再拿回去。（問：
      乙○○為何欠你20幾萬債務？）因為他說要買車所以向我
      借的。（問：你如何證明該槍彈係乙○○交給你的？）他
      交給我時並無他人，所以無法證明。（問：你以何方法聯
      絡乙○○？）我以使用之行動電話0000000000撥打乙○○
      0000000000號碼聯絡的。」等語。
    2.於96年10月17日偵訊時證述：「（問：你因未經許可持有
      槍、彈被查獲？）這個案子是我自首的。（問：你何時取
      得上開槍、彈？）答：8月初，在源遠路我家樓下，是一
      個朋友乙○○欠我錢想用槍來抵債，我拒絕，但他把槍就
      放在我車上，我叫他拿回去，他都不拿回去，我是在他把
      槍放在我車上那天，我把槍拿到我的家族墓園藏起來。（
      問：有何證據可證明你有打電話給乙○○來拿槍？）有通
      聯紀錄可以證明，我用0000000000，打他的手機00000000
      00。」等語。
    3.於97年11月27日偵訊時具結證述：「（問：是乙○○將本
      件槍彈交給你？）是。（問：乙○○在何處將本件槍彈交
      給你？）在我源遠路住處樓下。（問：所以是你叫乙○○
      出來頂？）不是，那支槍本來就是他的。」等語。
    4.於96年11月28日偵訊時具結證述：「（檢察官諭知丁○○
      與乙○○2人面對面對質）（乙○○問：我什麼時候交槍
      給你？）丁○○答：跟他來的那兩個人，我不知道是不是
      戊○○。（檢察官問：你之前都說是乙○○交給你，你有
      聽乙○○說，那把槍是從戊○○那邊拿到的？）丁○○答
      ：乙○○到我住處樓下找我，他跟一個我不認識的人來，
      乙○○跟我說，他最近沒錢，可不可以晚一點還，並說他
      朋友有一把槍，不然先放我這，晚一點再跟我拿。（檢察
      官問：是誰把槍交給你？）丁○○答：我坐在車上，我當
      時正要出去，乙○○打電話給我，說他在我家樓下，他就
      在車外跟我講，講完後不知道是誰把槍丟進車內，他們就
      離開了。（檢察官問：另外那個人從頭到尾都沒講話？）
      丁○○答：是。」，而證人丁○○就被告交付槍、彈時，
      被告有無與他人同往乙節，前後證述不一，其證詞是否可
      採，誠有疑問。
    5.於96年12月17日偵訊時具結證述：「（問：槍是誰交給你
      的？）乙○○和戊○○一起交給我的，我當時坐在車上但
      黃並沒有靠過來，余說是黃把槍丟進我車內的，但我沒有
      看到。（問：余如何到你家？）答：騎機車過來的，當時
      余有先打電話給我，確認我會在家。（問：情形如何？）
      就是先把槍押給我，余欠我1、20萬元，等到錢還我了再
      把槍還余。 （問：槍是如何放入你車內？）答：槍是用
      紙盒裝的，他們就是直接丟入我車內希望能讓我晚一點讓
      他清償。」等語。
    6.然證人丁○○於本院98年6月1日審判時具結證述：「（辯
      護人問：『請提示6071號偵卷第51頁倒數第8行』你在偵
      訊時稱，乙○○說是戊○○把槍丟進你的車內，但是你沒
      看到，但今日庭訊你又稱槍是丟在副駕駛座踏板上，如果
      有人把槍丟在副駕駛座得踏板上，你在駕駛座怎麼會沒看
      見，還需要乙○○告訴你是何人丟槍？）槍是我的，當初
      會那樣說，是為了要脫罪，槍是我很久之前向別人買的，
      是自首前很久以前，是我鄰居甲○○介紹我買槍的，賣槍
      的人我不認識，我也沒有見到，買的價格是2萬元，是我
      把錢交給甲○○，由甲○○幫我買槍，甲○○已經死亡了
      ，這件事情沒有人知道，我也沒有跟別人說過。（檢察官
      問向警員自首槍械之前，是否有以電話與乙○○聯繫，請
      他取回槍枝？）我有跟他電話聯絡，但是要向他討債，不
      是要他取回槍枝。（檢察官問：如果你今日所說屬實，是
      你向別人買的為了脫罪而說是乙○○交給你的，之前所說
      的證言可能構成偽證罪，實情究竟如何？）槍是我向別人
      買的，今日所言才是真實的。（檢察官問：既然槍枝是向
      別人買的，為何要向警察自首？）因為我笨蛋，不用判刑
      ，還可以作業績給警察，因為我不懂法律，當初如果我把
      槍丟掉，怕別人拿去作案，拿出來交給政府還可以有獎金
      可以領，結果因為本案我被判刑，當初員警有拿別的不起
      訴的書類給我看。（檢察官問：再次確認，槍枝是你向別
      人買的？）是我向別人買的，因為乙○○欠我錢不還，我
      不爽才說槍是乙○○交給我的。（檢察官問：為何在偵查
      中稱，槍枝是乙○○、戊○○一起交給你的？）我根本不
      認識戊○○，當初我是因為與乙○○有財務糾紛，才害他
      ，看自己能不能脫罪，我要向法院道歉。我自首還被判刑
      關，很冤枉。（檢察官問：為何之前都不講實情，現在才
      講？）因為之前判刑未確定，想還有機會脫罪。」等語，
      證人丁○○於本院審判時既已結證本件槍、彈係其向甲○○所購得，並非被告所交付，自不得以證人丁○○前所證
      述本件槍、彈係由被告交付之證詞遽認被告有本件犯行。
  (二)且查，96年8月初，證人丁○○所使用的0000000000號行動
    電話的基地台位置並沒有出現基隆源遠路的基地台位置，只
    有96年8月8日有出現在基隆市○○路、96年8月15日基地台
    位置有出現在基隆市○○○段及新豐街333巷22、24號頂樓
    ，有丁○○所使用的0000000000號行動電話通聯紀錄附卷可
    考，益見證人丁○○所證述「於96年8月初某日，在丁○○
    位於基隆市○○區○○路165之4號4樓住處樓下，被告交付
    本件槍、彈」乙節，核與通聯紀錄不符，要非真實。
  (三)本件被告雖曾於警詢、偵訊自白，惟其自白，有如下之不一
    致，且有反反覆覆之情形，則其自白是否可採，自須斟酌。
    1.於96年11月1日警詢時供述：「（問：你是否認識丁○○
      ？是何關係？有無金錢糾紛或仇恨？）認識。朋友關係，
      我有欠他錢，但是沒有仇恨。（問：你欠丁○○多少錢？
      ）新台幣20萬元。（問：警方於96年10月17日15時查獲丁○○非法持有手槍1支及子彈1發，你是否清楚？如何清楚
      ？）清楚。是丁○○告訴我的。（問：據丁○○向警方供
      述，該槍彈是你交給他的，是否實在？）實在。（問：你
      為何要交給他？作何用途？）因為我有欠丁○○錢，所以
      先把該槍彈交給他，作為抵償10萬塊的債務。（問：你於
      何時、何地將該槍彈交給丁○○？）我大約於96年9月初
      某日凌晨1時許（詳細日期忘記），在台北縣瑞芳鎮四腳
      亭火車站旁的廟前廣場交給丁○○的。（問：據丁○○指
      稱，你是在96年8月初將槍彈交給他的，你為何與丁○○
      所述時間不同？）應該丁○○說的時間比較正確，我少算
      一個月。（問：你交給丁○○的槍彈來源為何？）我是向
      朋友戊○○借的。（問：戊○○為何要借給你槍彈？）因
      為我跟戊○○是好朋友，所以我一開口他就借我。（問：
      現警方提示查獲槍彈之照片，是否與你交給丁○○之槍彈
      相符？）相符。（問：戊○○是在何時、何地，將槍彈交
      給你？）於96年8月初在基隆市文化中心中正路旁交給我
      的。」等語，惟查，被告最先所供述交付本件槍、彈之時
      間、地點，均與證人丁○○所證不符，則被告之自白，顯
      有可疑。
    2.於96年11月16日偵訊時具結證述：「（問：何時、何地交
      給丁○○？）丁○○先前有借我20萬元買車，我為了作個
      信用，就跟我朋友戊○○借槍，放在丁○○那邊，我還沒
      有籌到錢，所以還沒有去取回。（問：何時、地向戊○○
      借本件槍、彈？）96年7、8月，基隆市文化中心那邊，戊○○把本件槍、彈交給我，然後我們就一起拿去台北縣瑞
      芳鎮四腳亭火車站旁的大廟，交給丁○○。（問：丁○○
      有看到戊○○？）沒有，當天我開車載戊○○過去，在四
      腳亭那邊的7-11停車，車子停在路邊，戊○○下去7-11買
      東西，我下車把槍、彈拿去給丁○○，那間7-11跟大廟距
      離幾百公尺而已，很近。（問：為何丁○○稱，你是在他
      源遠路住處樓下交給他，他拒絕，你就把槍、彈放在他車
      上？）我不知道他住源遠路，怎麼可能拿去那邊給他，是
      他先答應用槍抵債，我才拿過去的，不然我為何要拿過去
      。（問：丁○○有通知你去回槍、彈？）沒有，我錢都還
      沒湊夠。」等語，再查，被告所供述交付本件槍、彈之地
      點，與證人丁○○所證不符，被告且結證其不知道丁○○
      住源遠路，則被告之自白，是否為真實，啟人疑竇。
    3.於96年11月27日偵訊時結證：「丁○○自首那天中午打電
      話給我，叫我去四腳亭，我有去，去之後就上丁○○的車
      ，上車後，丁○○說基隆市警局的警察要他交槍，意思說
      我有欠他錢，他要把槍彈交給我，由我把槍彈交給警察，
      在車上丁○○有跟警察通電話，電話中，警察有叫丁○○
      把我留住，我拒絕，我就先離開了，隔了1、2個小時，丁○○有打電話給我，說警察要帶他去作筆錄，隔了2、3天
      ，丁○○寄了一封簡訊給我，簡訊內容是『我在警局作筆
      錄時，說你欠我20萬元去買車，你把車押在我這邊』，丁○○寫押車意思就是押槍，他的意思就是我作筆錄時，要
      照著他的筆錄說，他是傳到我0000000000的電話，他用哪
      個門號我忘了，不知道是不是0934那支。（問：為何丁○○傳簡訊給你，你就要照著說？）因為我真的有欠他錢，
      基於道義。（問：那你為何會供出戊○○？）答：因為那
      槍彈確實是戊○○的，我有當場看過。（問：丁○○的槍
      彈何來？）就是戊○○。（問：你為何知道？）丁○○交
      槍前1、2個月，我跟丁○○相約在四腳亭大廟那邊，他有
      拿槍給我看，我看了就知道那槍是戊○○的，因為那把槍
      的槍口有焊一塊東西上去，好像是鐵，跟一般的槍不一樣
      。（問：是丁○○交槍給警察，丁○○無論如何都有罪，
      有何必要要拖你下水？）沒交槍前，丁○○是希望我出來
      頂這條罪，我也有允諾他，但希望能等我把毒癮戒掉，但
      警察不肯。」等語，被告已結證本件槍彈係由戊○○交付
      丁○○，足見被告於偵訊時並非全部證述一致，是否可採
      為被告犯罪之證據，殊有疑問。
    4.於96年11月28日偵訊時結證：「（檢察官問：對丁○○96
      年11月27日庭訊所言有何意見？）槍是我交給丁○○的。
      （檢察官問：你確定？）槍不是我交給丁○○的。（問：
      為何丁○○說，槍是你在他家樓下交給他的？）（檢察官
      諭知丁○○與乙○○當面對質）（檢察官問：有何意見？
      ）是這樣沒錯，是戊○○把槍丟到車裡，然後我們就走了
      。（檢察官問：所以是你跟丁○○說是要用槍抵債？）是
      。（檢察官問：你之前為何稱，是在四腳亭附近的大廟把
      槍交給丁○○，而且戊○○並沒有跟你一起走過去？）那
      些話不實在。」，是被告之自白確有反覆不一之情形，誠
      難以被告反覆不一之自白，遽認被告有本件之犯行。
    5.於96年12月17日偵訊時結證：「（問：是否承認有將槍及
      子彈交付給丁○○？）是我交給丁○○，當初槍是我向戊○○借來的，不是為了抵債，避免我不還錢，等到時候我
      存夠錢，再把10萬元還給丁○○，並把槍拿回來。（問：
      與丁○○、戊○○2人可能構成共犯關係是否願意為本件
      槍的部分作證？）願意，因為戊○○有聽到我與丁○○的
      債務，戊○○也說過，等到我把錢存夠再把槍拿回來，當
      時我是與戊○○一起交給丁○○，是在丁○○的住家樓下
      ，當時還是戊○○把槍放在丁○○的車子上，而丁○○也
      在車上，而我是和丁○○討論還錢的事情。（問：交給丁○○的時間、地點？）之前我在警局說是在四角亭的大廟
      廣場交給丁○○是錯的，應該是以我今天所說的為準，給
      的時間應該是在96年8月初。」等語。
    6.且觀被告歷次有關將本件槍、彈交付丁○○之自白，顯有
      反覆不一、先後不符之重大瑕疵，況證人證人丁○○於本
      院審判時既已結證本件槍、彈係其向甲○○所購得，並非
      被告所交付，核與被告不利於己之自白並不相符，又96年
      8月初，證人丁○○所使用的0000000000號行動電話的基
      地台位置並沒有出現基隆源遠路的基地台位置，已如前述
      ，則被告上開有關將本件槍、彈交付丁○○之自白，自不
      得資為被告有本件犯行之證據。
六、綜上所述，被告雖為犯罪之自白，但其自白反覆不一，先後
    不符，且證人丁○○於本院審判時結證本件槍、彈係其向甲○○所購得，並非被告所交付乙節，已翻異其證詞，又與丁○○存所使用的0000000000號行動電話的基地台位置並沒有
    出現基隆源遠路的基地台位置，已如前述，自難認被告所為
    不利於己之自白與事實相符，自不得以被告不實之自白資為
    認定其犯罪之證據。是被告所辯，尚堪採信，其所為應無
    本件未經許可，持有可發射子彈具有殺傷力之槍枝及未經許
    可，持有子彈之犯行，此外復查無其他積極證據足資認定被
    告有公訴人所起訴之未經許可，持有本件槍、彈之犯行，揆
    諸上開說明，自應為被告無罪之諭知。
據上論斷，應依刑事訴訟法第301條第1項，判決如主文。
本案經檢察官丙○○到庭執行職務。
中    華    民    國    98    年    6     月    15    日
                  刑事第三庭審判長法    官  鄭景文
                                  法    官  黃永定
                                  法    官  陳姵君
以上正本證明與原本無異。
如不服本判決應於收受送達後10日內向本院提出上訴書狀，並應
敘述具體理由；其未敘述上訴理由者，應於上訴期間屆滿後20日
內向本院補提理由書（均須按他造當事人之人數附繕本）「切勿
逕送上級法院」。
中    華    民    國    98    年    6     月    15    日
                                  書 記 官  李繼業


司法院資訊處製作；財團法人民間司法改革基金會備份。
